【裁判字號】    98,上易,2649
【裁判日期】    981029
【裁判案由】    妨害自由
【裁判全文】
臺灣高等法院刑事判決                98年度上易字第2649號
上  訴  人  臺灣臺北地方法院檢察署檢察官
上  訴  人
即  被  告  乙○○
上列上訴人因被告恐嚇案件，不服臺灣臺北地方法院九十八年度
易字第一八六五號，中華民國九十八年九月十六日第一審判決（
起訴案號：臺灣臺北地方法院檢察署九十八年度偵字第九四四三
號），提起上訴，本院判決如下：
    主  文
上訴駁回。
    理  由
一、按不服地方法院之第一審判決而上訴者，應向管轄第二審之
    高等法院為之。上訴書狀應敘述具體理由。上訴書狀未敘述
    上訴理由者，應於上訴期間屆滿後二十日內補提理由書於原
    審法院，逾期未補提者，原審法院應定期間先命補正。第二
    審法院認為上訴書狀未敘述理由或上訴有第三百六十二條前
    段之情形者，應以判決駁回之。但其情形可以補正而未經原
    審法院命其補正者，審判長應定期間先命補正。刑事訴訟法
    第三百六十一條、第三百六十七條，分別定有明文。所謂不
    服第一審判決之具體理由，必係依據卷內既有訴訟資料或提
    出新事證，指摘或表明第一審判決有何採證認事、用法或量
    刑等足以影響判決本旨之不當或違法，而構成應予撤銷之具
    體事由，始克當之（例如：依憑證據法則具體指出所採證據
    何以不具證據能力，或依憑卷證資料，明確指出所為證據證
    明力之判斷如何違背經驗、論理法則）；倘僅泛言原判決認
    定事實錯誤、違背法令、量刑失之過重或輕縱，而未依上揭
    意旨指出具體事由，或形式上雖已指出具體事由，然該事由
    縱使屬實，亦不足以認為原判決有何不當或違法者（例如：
    對不具有調查必要性之證據，法院未依聲請調查亦未說明理
    由，或援用證據不當，但除去該證據仍應為同一事實之認定
    ），皆難謂係具體理由，俾與第二審上訴制度旨在請求第二
    審法院撤銷、變更第一審不當或違法之判決，以實現個案救
    濟之立法目的相契合，並節制濫行上訴（最高法院九十七年
    度台上字第八九二號判決參照）。是以上訴人之上訴書狀或
    補提之上訴理由書，雖有敘述上訴理由，惟並未具體敘述第
    一審判決有上述違法、不當情形，即與未敘述具體理由無異
    ，其所為上訴，即不符合上訴之法定要件。
二、本件原審判決略以：上訴人即被告乙○○係臺北市信義區興
    雅國民小學之總務主任，告訴人甲○○則係該校之警衛，為
    主管與部屬之關係，被告乙○○於民國九十七年八月三十一
    日晚間二十三時十二分許，在其臺北市○○區○○街五十二
    號三樓之二住處，利用電腦設備連接網際網路至公開網站「
    無名小站」（起訴書誤為無名網站）告訴人甲○○所屬之會
    員帳號「o00000000」部落格留言版（網址：http://www.wr
    etch.cc/blog/o00000000/0000000）上，基於恐嚇危害安全
    之犯意，以「惡魔黨」為其暱稱，張貼：「聽說徐爸的兒子
    （小白癡）要上芳和國中，聽說已經被盯上了（大條的），
    聽說至少被關廁所捅肛門，聽說要搞到小白癡不敢上學」等
    加害人身體、自由之事文字，使告訴人甲○○心生畏懼，致
    生危害於安全等情，業據被告乙○○迭於警詢（詳偵查卷第
    四頁背面至第五頁背面）、偵查時（詳偵查卷第三三頁）、
    原審準備程序（詳原審卷第三十頁背面）及審理中（詳原審
    卷第三九頁背面）均供承不諱，核與告訴人甲○○於警詢、
    偵查時及原審中指述之情節相符，且有前開留言列印資料、
    登入使用ＩＰ紀錄、ＩＰ查詢資料、ＩＰ位置使用人資料等
    附卷可稽（詳偵查卷第九頁、第十四頁、第二十頁），足徵
    被告乙○○自白核與事實相符，從而認被告乙○○所為，係
    犯刑法第三百零五條之恐嚇罪。並審酌被告乙○○僅因工作
    壓力大，即恐嚇告訴人甲○○之犯罪動機與目的，以於網站
    上留言恐嚇告訴人甲○○，尚未賠償告訴人甲○○之損害，
    兼衡其並無前科，素行尚佳，犯後復一致坦承犯行，向告訴
    人甲○○表示歉意，已知悔悟等一切情狀，量處被告乙○○
    拘役五十日，如易科罰金以新臺幣一千元折算一日，均已詳
    敘其所憑證據、認定理由及量刑依據。從形式上觀察，原判
    決已敘明審酌刑法第五十七條所列事項之理由，並無認定事
    實錯誤、量刑瑕疵或違背法令之情形。
三、本件被告不服原判決，提起上訴，上訴理由略以：原判決對
    被告論罪科刑過重，被告實難甘服，且所謂致生危害安全，
    畏懼實為告訴人甲○○主觀之感受，應有具體事證得以證明
    ，否則難以甘服云云；另檢察官亦提起本件上訴，上訴理由
    亦略以：被告乙○○為國小總務主任，其言行舉止為學生之
    表率，竟僅因與告訴人甲○○相處不睦、工作壓力過大等情
    ，即張貼加害告訴人甲○○身體、自由之文字，雖被告乙○
    ○犯後均坦承犯行，惟未賠償告訴人甲○○，原判決竟只判
    決被告乙○○拘役五十日，實有未當等語。惟查：
（一）按刑法上之恐嚇危害於安全罪，係指行為人以未來之惡害
      通知被害人，使其發生畏怖心理而言，最高法院八十六年
      度台上字第七五０二號判決意旨參照。查被告乙○○自承
      有張貼：「聽說徐爸的兒子（小白癡）要上芳和國中，聽
      說已經被盯上了（大條的），聽說至少被關廁所捅肛門，
      聽說要搞到小白癡不敢上學」等惡害文字通知告訴人甲○
      ○，揆諸前揭說明，僅須告訴人甲○○主觀上發生畏怖心
      理即可，參諸告訴人甲○○亦因此報警等情，足證被告乙
      ○○以是否畏懼乃告訴人甲○○主觀感受乙節，尚非有具
      體理由。
（二）次按關於刑之量定，係實體法上賦予法院得為自由裁量之
      事項，倘其未有逾越法律所規定之範圍，或濫用其權限，
      即不得任意指摘為違法。原判決於量刑時，已對被告乙○
      ○僅因工作壓力大，即恐嚇告訴人甲○○之犯罪動機與目
      的，以於網站上留言恐嚇告訴人甲○○，尚未賠償告訴人
      甲○○之損害，兼衡其並無前科，素行尚佳，犯後復一致
      坦承犯行，向告訴人甲○○表示歉意，已知悔悟等一切情
      狀予以審酌，就被告之量刑並無違誤，或顯然過輕或過重
      ，有違比例原則之情形。檢察官認原審量刑嫌輕縱、被告
      請求從輕量刑云云，均核無理由。
（三）綜上，檢察官及被告之上訴書狀雖已敘述理由，但其理由
      均核非足以動搖原判決之具體理由，揆諸上開說明，自非
      屬得上訴第二審之具體事由，應認本件上訴不合上訴之法
      定要件，予以駁回，並不經言詞辯論為之。
據上論斷，應依刑事訴訟法第三百六十七條前段、第三百七十二
條，判決如主文。
中    華    民    國    98    年    10    月    29    日
                  刑事十八庭審判長法  官  吳鴻章
                                  法  官  周政達
                                  法  官  曾淑華
以上正本證明與原本無異。
不得上訴。
                                  書記官  王增華
中    華    民    國    98    年    10    月    30    日
附錄本案論罪科刑法條全文：
中華民國刑法第305條
（恐嚇危害安全罪）
以加害生命、身體、自由、名譽、財產之事，恐嚇他人致生危害
於安全者，處 2 年以下有期徒刑、拘役或 3 百元以下罰金。


司法院資訊處製作；財團法人民間司法改革基金會備份。
